臺灣高等法院臺南分院刑事判決
110年度上訴字第328號
上  訴  人  
即  被  告  呂宗謙



選任辯護人  林浩傑律師
上列上訴人因違反槍砲彈藥刀械管制條例案件，不服臺灣嘉義地
方法院109年度重訴字第5號中華民國110年2月2日第一審判決（
起訴案號：臺灣嘉義地方檢察署109年度偵字第5967、6077、669
0號），提起上訴，本院判決如下：
    主  文
上訴駁回。
    事  實
一、呂宗謙明知可發射子彈具有殺傷力之槍枝為槍砲彈藥刀械管
    制條例所列管之物品，非經中央主管機關許可，不得持有，
    竟於得知林進傑處有槍枝可購買後，基於持有可發射子彈具
    殺傷力之改造手槍之犯意，於民國108年12月中旬，以新臺
    幣（下同）5萬元之代價向林進傑購買改造手槍一枝，並在
    其所經營址設嘉義市○區○○路00號之○○檳榔攤內，先行給付2
    萬5千元之定金予林進傑。嗣林進傑購入仿BERETTA廠92FS型
    模型槍並改造製成具殺傷力之改造手槍後，與呂宗謙於109
    年2月底某日晚間，在嘉義市○○路底之田邊見面試槍。於試
    射確認該改造手槍可擊發子彈後，林進傑便將本案改造手槍
    交予呂宗謙，呂宗謙即未經許可，持有上開改造手槍一枝，
    並將之藏放在嘉義縣○○鄉○○路000號居處，事後再將餘款2萬
    5千元透過林進傑不知情之女友林○雯轉交林進傑。嗣於109
    年7月7日下午5時15分許，員警持搜索票至呂宗謙上址居所
    執行搜索，並在呂宗謙之同意下搜索其駕駛之車牌號碼000-
    0000號自用小客車，在車內扣得上開改造手槍一枝（含彈匣
    一個，槍枝管制編號0000000000號），始悉上情（林進傑涉
    犯製造、販賣可發射子彈有殺傷力之槍枝部分，由原審另行
    審結）。
二、案經嘉義市政府警察局移送臺灣嘉義地方檢察署檢察官偵查
    起訴。
    理  由
一、證據能力方面：
　　本案檢察官所舉用以證明被告呂宗謙犯罪，並為本判決引用
    之各項證據，其中供述證據部分，均未據被告及其選任辯護
    人爭執證據能力，且迄至本案辯論終結，亦未就證據能力聲
    明異議，本院審酌各該供述證據作成當時，既非受違法詢問
    ，亦無何影響被告或證人陳述任意性之不適當情況，所供、
    所證內容復與本案事實有相當之關聯性，亦無其他可信度明
    顯過低之情形，依刑事訴訟法第156條第1項、第159條之5之
    規定，前揭被告及證人於警詢、偵查中所為之供、證內容均
    有證據能力。至檢察官所舉用以證明上開被告犯罪並為本判
    決引用之各項非供述證據，均非違背法定程序取得，依同法
    第158條之4之反面解釋，亦有證據能力。
二、得心證之理由：
　　被告自警詢、偵查、原審審理以迄本院審理中，對於上開犯
    罪事實，均坦承不諱，所供情節核與販槍者林進傑於警詢及
    偵查中（見警B卷第1至6頁；偵6690卷第71至72頁）、陪同
    林進傑前往試槍之王信璋於警詢中（見偵6690號卷第39至42
    頁）所供情節相符，並有嘉義市政府警察局搜索扣押筆錄、
    扣押物品目錄表各一份、照片二十一張在卷（見警A卷第16
    至19、35至39、44至49頁）及改造手槍一枝扣案可證。又扣
    案改造手槍經送內政部警政署刑事警察局以檢視法、性能檢
    驗法鑑驗，其結果略以：送鑑手槍一枝（槍枝管制編號0000
     000000），認係非制式手槍，由仿BERETTA廠92FS型手槍外
    型製造之槍枝，組裝已貫通之金屬槍管而成，擊發功能正常
    ，可供擊發適用子彈使用，認具殺傷力等情，有內政部警政
    署刑事警察局109年7月30日刑鑑字第1090077255號鑑定書一
    份（見偵5967卷第23至28頁）在卷可資佐證。綜上事證，堪
    認被告之自白與事實相符，應可採信。本案事證明確，被告
    犯行洵堪認定，應依法論科。
三、論罪：
  ㈠被告行為後，槍砲彈藥刀械管制條例第7、8條之規定業於109
    年6月10日修正公布，並於109年6月12日生效施行。修正前
    槍砲彈藥刀械管制條例第7條所規範之槍砲為「火砲、肩射
    武器、機關槍、衝鋒槍、卡柄槍、自動步槍、普通步槍、馬
    槍、手槍或各類砲彈、炸彈、爆裂物」、第8條所規範之槍
    砲為「鋼筆槍、瓦斯槍、麻醉槍、獵槍、空氣槍或第4條第1
    項第1款所定其他可發射金屬或子彈具有殺傷力之各式槍砲
    」，而修正後第7條所規範之槍砲為「制式或非制式火砲、
    肩射武器、機關槍、衝鋒槍、卡柄槍、自動步槍、普通步槍
    、馬槍、手槍或各類砲彈、炸彈、爆裂物」、第8條所規範
    之槍砲為「制式或非制式鋼筆槍、瓦斯槍、麻醉槍、獵槍、
    空氣槍或第4條第1項第1款所定其他可發射金屬或子彈具有
    殺傷力之各式槍砲」，是新法修正槍砲之定義，使管制範圍
    明確及於制式及非制式槍砲，又槍砲彈藥刀械管制條例第4
    條於上開修正時之立法理由略以：「依司法實務相關見解，
    制式槍枝係指『經政府立案、合法工廠生產之槍枝』；非制式
    槍枝則指『非政府立案合法工廠或私人自行生產之土造槍枝
    ，又可分為仿造槍（仿制式槍枝）、改造槍（改造信號槍、
    改造玩具槍）及各式土造槍枝（如鋼管槍）』；至於原司法
    實務所指其他可發射金屬或子彈具有殺傷力之各式槍砲，即
    非制式手槍部分之見解，自因本次修法變更槍砲之定義，本
    於具體個案審酌是否繼續適用。鑒於現行查獲具殺傷力之違
    法槍枝，多屬非制式槍枝，可遠距離致人死傷，且殺傷力不
    亞於制式槍枝，對人民生命、身體、自由及財產法益之危害
    ，實與制式槍枝無異；另因非制式槍枝之取得成本遠低於購
    買制式槍枝，且製造技術門檻不高、網路取得改造資訊容易
    ，導致非制式槍枝氾濫情形嚴重，若區分制式與否而分別適
    用第7條或第8條處罰，將使不法分子傾向使用非制式槍砲從
    事不法行為，以規避第7條較重之刑責，無異加深不法分子
    大量使用非制式槍砲之誘因，爰為有效遏止持非制式槍砲進
    行犯罪情形，非制式槍砲與制式槍砲罪責確有一致之必要。
    綜上，為使違法槍砲之管制作為更臻嚴密，並遏阻非制式槍
    砲氾濫情形，以確保人民之生命、身體、自由及財產安全，
    爰修正第1項第1款之槍砲定義，使特定類型槍砲之管制範圍
    明確及於所有具殺傷力之制式及非制式槍砲，且有違法製造
    等行為，不論標的為制式或非制式槍砲，皆應依特定類型管
    制槍砲之處罰規定進行追訴」，由此可知被告本案持有非制
    式手槍即改造手槍之行為，於修正前應依槍砲彈藥刀械管制
    條例第8條第4項之規定論處，於修正後即有可能應依該條例
    第7條第4項之規定論處，而該條例第7條第4項之法定刑於修
    正前後均為「5年以上有期徒刑，併科1,000萬元以下罰金」
    ，較之該條例第8條第4項之法定刑（於修正前後均為「3年
    以上有期徒刑，併科700萬元以下罰金」）為重，經比較新
    舊法之結果，修正後之規定對被告並非較為有利，依刑法第
    2條第1項前段之規定，應適用修正前槍砲彈藥刀械管制條例
    第8條第4項之規定論處。
  ㈡是核被告所為，係犯修正前槍砲彈藥刀械管制條例第8條第4
    項之非法持有可發射子彈具殺傷力之槍枝罪。
  ㈢辯護人雖為被告之利益主張本案應適用刑法第59條之規定減
    輕其刑。惟刑法第59條之酌量減輕其刑，必於犯罪之情狀可
    憫恕時，始得為之，至情節輕微僅可為法定刑內從輕科刑之
    標準，不得據為酌量減輕之理由。又刑法第59條之酌量減輕
    其刑，必須犯罪另有特殊之原因與環境等等，在客觀上足以
    引起一般同情，認為即予宣告法定低度刑期尤嫌過重者，始
    有其適用（最高法院28年上字第1064號、45年台上字第1165
    號判決意旨參照）。查被告所犯本案非法持有可發射子彈具
    殺傷力之槍枝罪之最低法定本刑為3年以上有期徒刑，併科7
    00萬元以下罰金，被告明知改造手槍為具殺傷力且依法禁止
    持有之物品，僅因好奇欲供己把玩，竟主動尋覓管道購買後
    持有，法治觀念淡薄，且被告向林進傑表示欲購買槍枝，林
    進傑因此前去購買模型槍並製造成上開改造手槍後出售予被
    告，可見被告持有改造手槍之行為，另積極誘發林進傑涉犯
    製造、販賣改造手槍之犯行，造成社會穩定秩序破壞之範圍
    擴大，其犯罪行為難認有何足堪憫恕之處，亦無從認量處最
    低度刑有何情輕法重之情形，辯護意旨請求依刑法第59條之
    規定酌減，不能准許，併予敘明。
四、駁回上訴之理由：
　　原審以本案事證明確，依法論罪，並審酌被告明知具殺傷力
    之改造手槍屬高度危險物品，非經主管機關許可，不得持有
    ，竟仍罔顧禁令，非法持有改造手槍，對他人生命、身體安
    全形成一定程度潛在之危險，並危害社會治安，所為實有不
    該，惟念及被告犯後坦承犯行，並能明確交代槍枝購買之來
    源，態度良好，兼衡被告持有改造手槍之期間、數量、方式
    、並無證據足認被告有持上開改造手槍實施任何不法行為；
    兼衡被告自陳之智識程度、家庭、生活狀況等一切情狀，量
    處有期徒刑3年1月，併科罰金5萬元，並就併科罰金部分，
    諭知罰金易服勞役之折算標準；另依刑法第38條第1項之規
    定，對扣案改造手槍一枝（含彈匣一個，槍枝管制編號0000
    000000號）諭知沒收，認事用法均無違誤，量刑及沒收之宣
    告亦屬妥適。被告上訴意旨以其自始坦承犯行，確有悔意，
    且被告持有槍彈之數量非鉅，亦未持槍從事違法行為或轉售
    槍枝，犯罪所生危害尚非重大，對於社會治安影響亦非極為
    明顯，經此次教訓後，未來絕不會再犯；又被告購入槍枝後
    ，並未持有任何子彈，槍枝無法發揮功能，可見被告係真的
    基於好奇心、把玩的心態而持有；且被告無任何前科紀錄，
    若令其入監服刑，人生事業中斷，也大量接觸獄友，將來不
    一定對社會整體治安有所幫助；而對於相同案件於全國案例
    中也並非從來沒有給予過刑法第59條之適用之情形；再者，
    原判決以被告提出之工作證明及自陳之經濟、生活狀況，謂
    被告智識成熟，有正當工作及可維生之收入，尚難認有何值
    得憐憫之處，對現有工作之被告成為變相之處罰，讓人認為
    原來犯錯後要無工作才能爭取到刑法第59條，才是值得憐憫
    之人，早知道就不要工作也不要提出工作證明，否則反而被
    處罰的更重等語，指摘原判決不當。惟本案並無刑法第59條
    規定之適用，已據本院詳述如前，而上訴意旨所指各節，無
    非量刑審酌事由，無從據以認定被告犯罪情節有何情堪憫恕
    ，縱量處法定最低度刑仍嫌過重之情形。又個案情節不同，
    本無從以其他法院於不同案件中適用刑法第59條規定酌減該
    案被告刑度為由，主張被告於本案中亦有刑法第59條規定之
    適用。至上訴意旨指摘原判決以被告「智識成熟，有正當工
    作及可維生之收入，尚難認有何值得憐憫之處」，作為拒絕
    適用刑法第59條規定之理由為不當，固非無見，然原判決此
    部分理由之瑕疵尚不影響本案不應適用刑法第59條規定減刑
    之結論。上訴意旨仍執前詞指摘原判決不當，並無理由，應
    予駁回。
據上論斷，應依刑事訴訟法第368條，判決如主文。
本案經檢察官李鵬程提起公訴，檢察官鍾和憲於本院到庭執行職
務。
中　　華　　民　　國　　110 　年　　5 　　月　　6 　　日
                  刑事第七庭    審判長法　官  吳勇輝
                                      法　官  吳錦佳
                                      法　官  周紹武
以上正本證明與原本無異。
如不服本判決應於收受送達後20日內向本院提出上訴書狀，其未
敘述上訴理由者，並得於提起上訴後20日內向本院補提理由書（
均須按他造當事人之人數附繕本）「切勿逕送上級法院」。
　　　　　　　　　　　　　　　　　　　書記官  楊宗倫 　
中　　華　　民　　國　　110 　年　　5 　　月　　6 　　日
附錄本案論罪科刑法條：
修正前槍砲彈藥刀械管制條例第8條
未經許可，製造、販賣或運輸鋼筆槍、瓦斯槍、麻醉槍、獵槍、
空氣槍或第4條第1項第1款所定其他可發射金屬或子彈具有殺傷
力之各式槍砲者，處無期徒刑或5年以上有期徒刑，併科新臺幣1
千萬元以下罰金。
未經許可，轉讓、出租或出借前項所列槍枝者，處5年以上有期
徒刑，併科新臺幣1千萬元以下罰金。
意圖供自己或他人犯罪之用，而犯前二項之罪者，處無期徒刑或
7年以上有期徒刑，併科新臺幣1千萬元以下罰金。
未經許可，持有、寄藏或意圖販賣而陳列第1項所列槍枝者，處3
年以上10年以下有期徒刑，併科新臺幣7百萬元以下罰金。第1項
至第3項之未遂犯罰之。
犯第1項、第2項或第4項有關空氣槍之罪，其情節輕微者，得減
輕其刑。